臺灣彰化地方法院北斗簡易庭小額民事判決
111年度斗小字第265號
原      告  台新國際商業銀行股份有限公司

法定代理人  尚瑞強  
訴訟代理人  戴士強  
被      告  陳惠妮  
訴訟代理人  黃連欽  
上列當事人間請求清償債務，經臺灣士林地方法院111年度湖小
字第432號裁定移送前來，本院於民國111年10月18日言詞辯論終
結，判決如下：
    主  文
原告之訴駁回。
訴訟費用新臺幣壹仟元由原告負擔。
    事實及理由
一、原告主張：
　㈠被告前與原告訂立信用卡契約（下稱系爭信用卡契約），並
    請領信用卡(下稱系爭信用卡)使用，依約被告得於特約商店
    記帳消費或預借現金，並應於當期繳款截止日前向原告繳付
    最低繳款金額，剩餘款項得延後付款，並按年息13%計付循
    環利息，如未於繳款截止日前依約清償，即喪失期限利益，
    應按上開利率計付遲延利息。
　㈡原告於民國110年5月16日收到臺北大眾捷運股份有限公司來
    電告知系爭信用卡為他人拾獲，經聯繫被告始知被告領得系
    爭信用卡後即將系爭信用卡交付被告女兒使用，被告女兒亦
    告知原告系爭信用卡於110年5月14日遺失，且自110年5月14
    日遺失起至110年5月16日止共計新臺幣(下同)15,646元消費
    款，並非被告所消費而是遭盜刷，但被告將系爭信用卡交付
    被告女兒使用之行為，已違反系爭信用卡契約第6條第2項約
    定之未妥善保管及使用義務，系爭信用卡遭盜刷費用15,646
    元應由被告清償，爰依系爭信用卡契約第6條第2、6項之約
    定提起本件訴訟，並聲明：被告應給付原告15,646元。
二、被告則以：伊女兒從彰化到臺北念五專，伊申辦系爭信用卡
    給伊女兒使用，系爭信用卡從頭到尾都是伊女兒使用，伊女
    兒於110年5月14日自臺北回來彰化時，不知道系爭信用卡遺
    失，因為沒有刷卡簡訊通知，直到110 年5 月16日原告打電
    話告知伊女兒系爭信用卡在捷運站被撿到，本來伊以為是詐
    騙的不想理，後來因找不到系爭信用卡，才發現系爭信用卡
    遺失，伊當天就去北斗分局北斗派出所報警系爭信用卡遺失
    ，警方受理後確定被盜刷等語，並聲明：原告之訴駁回。
三、得心證之理由：　　
  ㈠原告主張被告前向原告請領系爭信用卡，依約被告得持卡於
    特約商店記帳消費並應繳付消費款項，而被告領得系爭信用
    卡後即交由被告女兒使用，而系爭信用卡自110年5月14日遺
    失起至110年5月16日止遭盜刷15,646元等事實，此有系爭信
    用卡契約、信用卡帳單、原告員工與被告女兒及被告間之通
    話譯文及新北市政府警察局板橋分局函文等件為證，且為被
    告所不爭執，自堪信原告前開主張為真實。又原告復主張被
    告領得系爭信用卡後即交由被告女兒使用，被告已違反系爭
    信用卡契約第6條第2項約定之未妥善保管及使用義務，系爭
    信用卡遭盜刷費用15,646元被告應清償等語，為被告所否認
    ，並以前詞為抗辯，經查：
　⒈由系爭信用卡契約第6條第2項、第3項、第6項約定：持卡人
    （即被告）之信用卡屬於台新銀行（即原告）之財產，持卡
    人應妥善保管及使用信用卡。持卡人應親自使用信用卡，不
    得以任何方式將信用卡或其卡片上資料交付或授權他人使用
    ；持卡人就開卡密碼或其他辨識持卡人同一性之方式應予以
    保密，不得告知第三人；持卡人違反第2項至第5項約定致生
    之應付帳款者，亦應對之負清償責任等語可知，上開約定係
    規範持卡人不得本於自主意思將信用卡交付第三人使用，如
    持卡人違反上開約定即持卡人本於自主意思將信用卡交付第
    三人使用所生帳款持卡人應負清償責任。
　⒉本件被告固有將系爭信用卡交付被告女兒使用之行為，而違
    反系爭信用卡契約第6條第2項約定以自主意思將系爭信用卡
    交付第三人使用，但該15,646元消費款並非被告使用系爭信
    用卡產生而是遭盜刷所致，已如前述，原告自不得依系爭信
    用卡契約第6條第2、6項之約定向被告請求清償該15,646元
    款項。
　⒊又持卡人依其與發卡機構所訂立之信用卡使用契約，取得使
    用信用卡向特約商店簽帳消費之資格，並對發卡機構承諾償
    付帳款，而發卡機構則負有代持卡人結帳，清償簽帳款項之
    義務。此種持卡人委託發卡機構付款之約定，具有委任契約
    之性質，倘持卡人選擇以循環信用方式繳款，就當期應償付
    之帳款僅繳付最低應繳金額，其餘應付款項由發卡機構先行
    墊付，持卡人則依約定給付循環利息者，又具有消費借貸契
    約之性質。信用卡使用契約既具有委任契約之性質，則發卡
    機構處理信用卡簽帳款之清償債務事務時，依民法第535條
    規定，應依持卡人之指示為之。而持卡人在簽帳單上簽名，
    可視為請求代為處理事務之具體指示，若特約商店就簽帳單
    上之簽名是否真正，未盡核對之責，發卡機構竟對之為付款
    ，其所支出之費用，尚難謂係必要費用，自難依民法第546
    條第1項規定向持卡人請求償還，從而持卡人如主張信用卡
    係因遺失、被盜而被冒用、盜用，除發卡機構能證明持卡人
    有消費行為，或就其簽名之真正，特約商店已盡核對責任外
    ，尚不得請求持卡人償還墊款（最高法院89年度台上字第16
    28號民事判決意旨參照）。另特約商店為發卡銀行與持卡人
    間信用卡契約之履行輔助人，其未盡審查義務致信用卡為他
    人冒刷時，發卡銀行應依民法第224條規定與自己之故意或
    過失負同一責任，以符合公平之原則。
  ⒋系爭信用卡既在被告女兒持有中遺失，並由他人持以冒用盜
    刷上開款項，已如前述，惟上開盜刷款項既係以他人而非被
    告之名義為簽帳消費，足徵原告之特約商店有系爭信用卡遭
    他人冒刷，仍准予持卡人簽帳消費之情，難認原告之特約商
    店已盡審查之責，依上開說明，原告既未能舉證證明其特約
    商店已盡審核義務此一有利於己之事實，仍應認原告未盡善
    良管理人之注意義務，是被告就上開盜刷款項仍得主張免責
    。
  ㈡綜上，原告依系爭信用卡契約第6條第2、6項之約定，請求被
    告給付15,646元，為無理由，應予駁回。 　
四、本件事證已臻明確，原告及被告其餘攻擊防禦方法及所舉證
    據，經審酌結果，核與本件判決結論均無影響，爰不一一論
    述，附此敘明。
五、訴訟費用負擔之依據：民事訴訟法第78條。本件訴訟費用額
    即原告所繳第一審裁判費1,000元，應由敗訴之原告負擔。 
中　　華　　民　　國　　111 　年　　11　　月　　15　　日
                  臺灣彰化地方法院北斗簡易庭
                          法  官  楊鑫忠
以上正本係照原本作成。
如對本判決不服，得於送達後20日內以判決違背法令為理由，向
本院提起上訴狀(須附繕本)。
中　　華　　民　　國　　111 　年　　11　　月　　15　　日
                          書記官  張清秀